【裁判字號】    89,訴,183
【裁判日期】    890831
【裁判案由】    毒品危害防制條例
【裁判全文】
臺灣臺東地方法院刑事判決                          八十九年度訴字第一八三號
    公  訴  人  臺灣台東地方法院檢察署檢察官
    被      告  甲○○
右列被告因違反毒品危害防制條例案件，經檢察官提起公訴（八十九年度偵字第一二
六七號），本院判決如左：
    主  文
甲○○連續轉讓第一級毒品，處有期徒刑壹年肆月。
第一級海洛因參包（含袋重貳拾陸點陸公克）、含海洛因殘渣之夾鏈袋肆只，均沒收
銷燬之。空夾鏈袋捌拾肆只、研磨機貳具、電子秤壹台，均沒收。
    事  實
一、甲○○曾犯偽造文書等罪，為法院判決確定，現假釋中。竟仍不知悔改，於假釋
    期間，基於概括犯意，於八十八年十二月間某日起，至八十九年一月七日為警查
    獲止，先後多次在高雄縣鳳山市○○路三巷三十七號之住處、高雄市○○路李啟
    豪之租屋處，及高雄市○○路八二九號二十三樓陳偉民之租屋處，分別轉讓第一
    級毒品海洛因予李啟豪及陳偉民施用（李啟豪、陳偉民施用部分另案由高雄地方
    法院檢察署檢察官偵查中）。嗣甲○○、李啟豪、陳偉民共同於八十九年一月七
    日中午十二時三十分許，在高雄市○○路八二九號陳偉民之住處前，為警查獲，
    並於甲○○身上及高雄市○○路八二九號二十三樓陳偉民住處，扣得第一級毒品
    海洛因三包（含袋重二十六．六公克），及留有海洛因殘渣之夾鏈袋四只、空夾
    鏈袋八十四只，研磨機二具、電子秤一台等物。
二、案經高雄市政府警察局左營分局報請臺灣高雄地方法院檢察署，呈請臺灣高等法
    院檢察署，核轉臺灣台東地方法院檢察署檢察官偵查起訴。
    理  由
一、訊據被告甲○○矢口否認前述轉讓事實，先辯稱：因與李啟豪、陳偉民共同施用
    第一級毒品，海洛因係共同去買的，復經本院提示扣案證物時辯稱：扣案毒品及
    夾鏈袋、研磨機、電子秤等物係其去買的，為其所有云云。查前述轉讓第一級毒
    品海洛因之犯罪事實，業經證人即與被告共同為警查獲之李啟豪、陳偉民於警訊
    時指證詳實，被告於警訊時亦坦承其多次轉讓毒品予證人李啟豪、陳偉民施用，
    被告於偵查中並供承，祇有於八十九年一月七日為警查獲當日，提供毒品予證人
    李啟豪、陳偉民施用一次，復供承拿海洛因給李啟豪有三、四次，並供稱時間自
    八十八年十二月間至八十九年一月間，及詳述轉讓之地點（八十九年六月二十三
    日偵查訊問筆錄）等語，經核與證人李啟豪、陳偉民於警訊之指證筆錄大致相符
    。此外，被告及李啟豪、陳偉民在欲回高雄市○○路八二九號二十三樓陳偉民之
    住處時，為警查獲，並經警於被告身上查扣海洛因二大包，另於前述處所查扣其
    他海洛因及如主文所示等物，自所查扣之海洛因數量，及被告自承為其所有之研
    磨機二具、電子秤一台等物觀之，被告至少可能涉有意圖販賣而持有之罪，其於
    警訊時為脫免該重罪，而供稱僅有轉讓犯行，又與證人李啟豪、陳偉民警訊所述
    吻合，於偵查中復改稱僅轉讓一次而已，意圖脫免連續轉讓之犯行，經公訴人以
    連續轉讓犯行提起公訴後，又於本院供稱係與證人等共同施用且共同購買，再次
    欲完全脫免本罪之意圖明顯，已堪認定。再查被告為警查扣經送驗之三包物品，
    確為海洛因成份，有法務部調查局鑑定通知書一件附偵查卷足證。復有有前述證
    人之指述及扣案如主文所示之物附卷足證，被告所辯，無非卸責之詞，無可採信
    ，被告罪證明確，應予論罪科刑。
二、核被告轉讓予李啟豪、陳偉民之海洛因係毒品危害防制條例第二條第二項第一款
    所明定之第一級毒品，所為為係犯同條例第八條第一項之轉讓第一級毒品罪，被
    告多次轉讓之犯行，不論受讓人是否相同，均係基於同一概括犯意為之，且時間
    緊接，所犯罪名相同，為連續犯，應依刑法第五十六條之規定，論以連續轉讓第
    一級毒品罪，並加重其刑。按煙毒之遺害我國，計自中國清末以來，垂百餘年，
    一經吸染，萎痺終身，其因此失業亡家者，觸目皆是，由此肆無忌憚，滋生其他
    犯罪者，俯首即得；更且流毒所及，國民精神日衰，身體日弱，欲以鳩形鵠面之
    徒，為執銳披堅之旅，殊不可得，是其非一身一家之害，直社會、國家之鉅蠹；
    而欲湔除毒害，杜漸防萌，當應特別以治本截流為急務，蓋伐木不自其本，必復
    生；塞水不自其源，必復流，本源一經斷絕，其餘則不戢自消也。「毒品危害防
    制條例」係鑒於煙毒之禍害蔓延，跨國販賣活動頻繁，而對之有所因應。故其立
    法目的在防止來自世界各國毒害，查緝流入毒品，預防及制裁與毒品有關之犯罪
    ，亦即肅清煙毒，防制毒品危害，藉以維護國民身心健康，進而維持社會秩序，
    俾免國家安全之陷於危殆（司法院大法官議決釋字第四七六號解釋理由書節錄參
    照。前述發人深省之文字係說明毒品危害的不僅是個人的健康，更是全體國民，
    乃至國家的戰力損失，而戒除毒品應從斷絕來源作起）。是本條例無論對於販賣
    、轉讓等提供毒品來源之行為均訂有嚴苛之刑罰規定，其目的無非係在以國家之
    刑罰權，制裁並威嚇該等對國家安全及國民健康有重大危害之行為。爰審酌被告
    犯罪動機、目的在增加施用毒品之人，犯罪手段便於提供施用毒品者毒品，及犯
    罪對社會大眾，甚至國民健康所生之危險，另犯罪後坦承部分犯行之態度等一切
    犯罪情狀，量處如主文所示之刑，以示懲戒。
三、末查本案扣押第一級毒品海洛因參包（含袋重二十六．六公克）屬毒品危害防制
    條例第二條第二項第一款所明定之第一級毒品，為法律上禁止持有之違禁物，應
    依同條例第十八條第一項前段義務沒收之規定，沒收銷燬之。至含有海洛因殘渣
    之夾鏈袋四只，因將毒品及裝袋分離有所困難或需費過鉅，是因分離不易而一體
    視為第一級毒海洛因之部分，同依同條例第十八條第一項前段規定沒收銷燬之。
    另扣案其他空夾鏈袋、研磨機及電子秤等物，均為被告所有，業經被告供稱在卷
    ，乃供被告犯本案所用之物，既經公訴人併聲請宣告沒收，爰依刑法第三十八條
    第一項之規定，併宣告均沒收，附此敘明。
據上論斷，應依刑事訴訟法第二百九十九條第一項前段、毒品危害防制條例第八條第
一項、第十八條，刑法第十一條前段、第五十六條、第三十八條第一項第二款，判決
如主文。
本案經檢察官李進榮到庭執行職務
中    華    民    國      八十九      年      八      月    三十一      日
                                  臺灣臺東地方法院刑事庭
                                      法  官  錢  建  榮
右正本證明與原本無異。
如不服本判決，應於判決送達後十日內向本院提出上訴狀。（須附繕本）
「切勿逕送上級法院」
                                      書記官  林  建  成
中    華    民    國      八十九      年      九      月       四       日
毒品危害防制條例第八條第一項：
轉讓第一級毒品者，處一年以上七年以下有期徒刑，得併科新台幣一百萬
元以下罰金。
毒品危害防制條例第十八條第一項前段：
查獲之毒品及專供製造或施用毒品之器具，不問屬於犯人與否，均沒收銷
燬之。


司法院資訊處製作；財團法人民間司法改革基金會備份。
